最高法院刑事判決　　　　　　九十六年度台上字第一一四一號
上　訴　人　甲○○
　　　　　　乙○○
　　　　　　丙○○
上列上訴人等因違反槍砲彈藥刀械管制條例等罪案件，不服台灣
高等法院台南分院中華民國九十五年九月六日第二審判決（九十
五年度上訴字第七四號，起訴案號：台灣台南地方法院檢察署九
十三年度偵字第一一九００、一二一五三、一二一六一、一二七
八二號，九十四年度偵字第一一八八、一三五七、一六九五、一
六九六、一七五四、一九九五、二二０四、二三一０、二三一一
、二七五六號），提起上訴，本院判決如下：
    主  文
原判決關於甲○○、丙○○、乙○○部分撤銷，發回台灣高等法
院台南分院。
    理  由
本件原判決認定：
一、上訴人甲○○部分：
(一)、甲○○基於持有及販賣可發射子彈具有殺傷力之改造手槍及
  改造子彈之概括犯意，與持有及販賣槍枝主要組成零件之故意
  ，自民國九十二年五、六月間日起至九十三年五、六月間某日
  止，以每枝槍枝（附十至二十顆子彈）新台幣（下同）二萬元
  至二萬五千元之價格，陸續向其好友唐守義（另案審理）購得
  可發射子彈具有殺傷力之改造手槍及改造子彈後，即未經許可
　而持有之。嗣於原判決附表一所示之時間、地點，以該附表所
  示之價格，將該附表所示之改造手槍、子彈及槍管，連續販賣
  予如該附表所示之人（其中該附表編號三部分，係與已判刑確
  定之黃俊郎基於犯意聯絡而販賣槍彈）。
(二)、蘇山東（已判刑確定）因與他人有消費糾紛，遂向甲○○借
  用槍彈。甲○○乃基於出借可發射子彈具有殺傷力之改造手槍
  及改造子彈之犯意，於九十二年三月中旬，在台南市○○○路
  ○段四九五號「中國人理容院」前其經營之檳榔攤內，未經許
  可，將原判決附表二編號一其中一枝改造手槍及改造子彈六顆
  ，出借予蘇山東。
(三)、時隔一年後，蘇山東再度向甲○○借用槍彈，甲○○乃另行
  起意，基於出借可發射子彈具有殺傷力之改造手槍及改造子彈
  之犯意，於九十三年二月間某日，在上址檳榔攤內，未經許可
  ，將原判決附表二編號一之另外一枝改造手槍及改造子彈六顆
  ，出借予蘇山東。嗣因唐守義為警查獲後，供出販賣槍彈予甲
  ○○而查獲。
(四)、另於九十三年十二月二十八日下午八時十五分許，在台南市
  ○○路五０四巷十七弄二號空屋前庭院，為警查扣甲○○上開
  購自唐守義而持有並遺忘於不知情之乙○○車上而為郭峰村發
  覺據為己有（郭峰村另經提起公訴）之如原判決附表一之一所
  示之改造手槍二枝（含彈匣二個）及改造子彈十八顆（其中二
  顆不具殺傷力）。
二、上訴人丙○○部分：
(一)、林水乙（業經判刑確定）基於持有可發射子彈具有殺傷力之
  改造手槍及改造子彈之犯意，向友人沈天賜（已判刑確定）表
  明欲購買槍彈，沈天賜遂基於幫助持有可發射子彈具有殺傷力
  之改造手槍及子彈之犯意，居中向丙○○表示此事。丙○○因
  而基於販賣可發射子彈具有殺傷力之改造手槍及改造子彈之犯
  意，於九十三年四、五月間，以四萬五千元之價格，向甲○○
  及黃俊郎購得如原判決附表二編號三所示之改造手槍及子彈後
  ，即未經許可而持有之，嗣後再與沈天賜談妥交易金額為六萬
  元。林水乙、沈天賜及丙○○，遂於九十三年五月底某日晚間
  八、九時許，相約在台南市○○路與夏林路口之「恆春碳烤店
  」內交易，由林水乙將現金五萬元交予沈天賜，再由沈天賜將
  五萬元轉交予丙○○，林水乙並言明尾款一萬元另行交付。丙
  ○○收取現金後，立即陪同林水乙前往放置槍彈地點，並告知
  林水乙槍彈放置在路邊停放之小客車內，由林水乙自小客車中
  取出上開槍彈，丙○○因而未經許可，販賣如原判決附表二編
  號三所示之改造手槍及子彈。
(二)、沈天賜嗣因友人賴偉照（檢察官另案偵辦）向其表明欲購買
  槍彈，乃再向丙○○表示欲購買槍彈。丙○○因而承前開販賣
  可發射子彈具有殺傷力之改造手槍及改造子彈之犯意，在相隔
  約２０日後，以四萬五千元價格，向甲○○及黃俊郎購得如原
  判決附表二編號四所示之改造手槍及子彈，並未經許可而持有
  之。然因丙○○基於與沈天賜之私交，乃同意以四萬五千元將
  上開槍彈出售，丙○○與沈天賜遂相約於九十三年六月中旬某
  日，在台南縣永康市○○路九八八號八樓之二沈天賜租屋處交
  易，丙○○取得款項後，即將上開槍彈交予沈天賜，沈天賜再
  轉交予買主賴偉照。
三、上訴人乙○○部分：
(一)、乙○○於九十二年十一月間某日，在甲○○經營之上開檳榔
  攤處，取得如原判決附表三所示可發射子彈具有殺傷力之槍枝
  、子彈及槍管後，即將之置於台南市○○路○段「觀海橋」下
  一處舊衣回收箱下方與地面之空隙中，未經許可而持有之。嗣
  於九十三年十一月二十五日晚上九時五十分許，為警拘提後，
  始帶同警方前往上開處所起獲。
(二)、乙○○承前開未經許可持有具殺傷力子彈之犯意，於不詳時
  間，取得改造子彈七顆後，即置於其使用之９９８１４─JE號
  小客車後車箱備胎下方之空隙內，並未經許可而持有之。嗣於
  九十四年六月八日十一時三十分許，在台南市○○路○段一七
  七號前，因流氓案件為警攔查時，經乙○○同意搜索上開車輛
  而查獲。
因而撤銷第一審關於甲○○、丙○○、乙○○部分之判決，改判
仍論處甲○○共同連續未經許可，販賣可發射子彈具有殺傷力之
槍枝罪刑，及未經許可，出借可發射子彈具有殺傷力之槍枝二罪
刑，共三罪予以併罰；論處丙○○連續未經許可，販賣可發射子
彈具有殺傷力之槍枝（累犯）罪刑；論處乙○○未經許可，持有
可發射子彈具有殺傷力之槍枝罪刑。固非無見。
惟查：(一)、裁判上一罪之案件，如其犯罪事實之一部已被發覺，
雖在警詢時或檢察官偵查中自白其餘未發覺之犯罪事實，固不符
合刑法第六十二條自首之規定。惟如屬於數罪關係，雖已被發覺
其中一罪，於該罪偵查中，自行供出他罪之犯行，該他罪是否符
合自首之規定，應以自白他罪之前，有偵查權之公務員是否已發
覺該他罪為斷。原判決認甲○○前開犯行，成立共同連續未經許
可，販賣可發射子彈具有殺傷力之槍枝，及未經許可，出借可發
射子彈具有殺傷力之槍枝等三罪，而予以併罰。其所犯之三罪，
既無裁判上一罪之關係，茍甲○○僅被發覺其中一罪（或一罪中
之部分），而於偵查中，自行供出他罪之犯行，就該他罪能否謂
不符自首之規定，尚非無疑。卷附台灣台南地方法院檢察署九十
五年五月八日南檢朝儉九十三偵一二七八二字第三一三八六號函
復原審法院稱：「本案最初偵辦時，唐守義供出甲○○處有不少
槍彈，且其供出交付予甲○○槍枝至少有五枝以上。槍枝之流向
及其餘被告之查獲，均係甲○○所供出並因而查獲，其上開行為
均是犯罪未被發覺前之供述，自應符合自首之要件」等語（原審
卷宗第六十二頁）。如果無訛，原審未究明釐清因唐守義之供
述，而發覺甲○○何部分之犯罪事實；或被發覺之事實，與甲○
○所犯前開三罪間之關係如何，而遽依裁判上一罪之例，於原判
決理由肆、之三泛謂犯罪事實之一部既已被發覺，雖在檢察官或
司法警察官訊問中，被告陳述其未發覺之部分犯罪行為，並不符
合刑法第六十二條之規定，不應認有自首之效力。甲○○犯行之
一部既已因唐守義之供述而為警發覺，其供出其餘犯行，係槍枝
流向之問題，認其所犯前開三罪均不符自首之規定，尚嫌速斷，
並有理由欠備之違誤。(二)、原判決將其附表一之一及附表二編號
二至六、附表二編號一；原判決附表二編號三、四；原判決附表
三所示之槍枝、子彈及槍管，分別附隨於甲○○、丙○○、乙○
○各罪主刑之後，予以宣告沒收。然原判決前開附表所記載之子
彈，其中附表一之一槍彈數量欄記載「子彈十六顆（另二顆不具
殺傷力）」；附表二編號一持有之槍彈欄（以下稱持有欄）記載
「子彈十二顆」，但刑警局槍彈鑑定報告內容欄（以下稱報告欄
）記載「備註一（蘇山東持有十二顆子彈，曾自行擊發八顆，餘
四顆）」；附表二編號二持有欄記載「子彈十五顆」，但報告欄
記載「備註二（蘇聰振向黃俊郎取得子彈十五顆，再轉交予張晉
邁，張晉邁為警查獲時，起出8.０mm改造子彈十四顆，及9.１mm
改造子彈三顆，共計查獲改造子彈十七顆，已無法分辨其中那些
為蘇聰振曾經持有之子彈。惟該十七顆子彈經鑑定結果，經分別
採樣8.０mm及9.１mm改造子彈各一顆試射結果，均可擊發，認均
具殺傷力。）」；附表二編號三持有欄記載「子彈十顆」，但報
告欄記載「自行試射四顆，其餘五顆交予沈天賜。所剩餘並為警
查獲之一顆子彈經鑑定結果，認係土造子彈，經實際試射結果，
可擊發，認具殺傷力。」；附表二編號四持有欄記載「數量不詳
子彈」，報告欄記載「所剩餘並為警查獲之四顆子彈經鑑定結果
，認均係土造子彈，採樣一顆試射結果，可擊發，認具殺傷力」
；附表二編號五持有欄記載「王守弘持有八顆子彈，李明峰持有
十五顆（子彈）」，報告欄記載「備註一（王守弘持有八顆子彈
，買槍時曾擊發二顆，餘四顆子彈。李明峰持有十五顆子彈，買
槍時曾擊發二顆，餘十三顆子彈）」；附表二編號六持有欄記載
「持有數量不詳之子彈」，報告欄記載「備註一（楊志弘持有數
量不詳之子彈）」。上述各欄記載之子彈數量並不一致，原判決
諭知沒收之所謂附表各編號所示之子彈，究指各編號持有欄所記
載之子彈，或報告欄所載鑑定試射後剩餘之子彈？是否包括不具
殺傷力之子彈？均欠明白，自待釐清。況所謂「數量不詳之子彈
」，既無法確定，自無從沒收，原判決未予勾稽釐清，論述明白
，遽為前開沒收之宣告，亦有未合。(三)、上訴人等行為後，刑法
部分條文於九十四年二月二日修正公布，並自九十五年七月一日
生效施行；其中第三十三條第五款關於罰金之規定，已將「一元
以上」修正為「新台幣一千元以上，以百元計算之」。而上訴人
等三人所犯前開之罪，均有併科罰金之規定，則其法定罰金刑之
最低數額已有變更，原審於九十五年九月六日判決時，未為該項
法律變更之比較適用論述，非無可議。又原判決理由貳、之二既
謂新修正刑法第四十七條第一項有關累犯加重規定「受徒刑之執
行完畢，或一部之執行而赦免後，五年以內故意再犯有期徒刑以
上之罪者，為累犯，加重本刑至二分之一。」，對新法施行前，
故意再犯有期徒刑以上之罪，構成累犯之加重規定，新舊法並無
不同等語，則應依一般法律適用原則，適用裁判時法（參照本院
九十五年十一月七日九十五年度第二十一次刑事庭會議決議），
乃原判決卻於論結欄援引修正前刑法第四十七條之規定，適用行
為時法論處丙○○累犯之刑，亦有可議。上訴人等上訴意旨分別
指摘原判決關於其本人部分不當，尚非全無理由，應認原判決關
於上訴人等三人部分，有撤銷發回更審之原因。
據上論結，應依刑事訴訟法第三百九十七條、第四百零一條，判
決如主文。
中　　華　　民　　國　九十六　年　　三　　月　　八　　日
                      最高法院刑事第十二庭
                          審判長法官  池　啟　明
                                法官  王　居　財
                                法官  郭　毓　洲
                                法官  韓　金　秀
                                法官  黃　梅　月
      本件正本證明與原本無異
                                      書  記  官
中　　華　　民　　國　九十六　年　　三　　月   十三   日
                                                H
